臺灣高雄地方法院刑事判決
111年度訴字第287號
公  訴  人  臺灣高雄地方檢察署檢察官
被      告  董獻聰



指定辯護人  李靜怡律師（義務辯護）
被      告  李瑋德



                  （現於法務部○○○○○○○○附設勒戒所執行中）
指定辯護人  本院公設辯護人蘇鴻吉
上列被告因毒品危害防制條例等案件，經檢察官提起公訴（110
年度偵字第24682號、110年度偵字第26169號），本院判決如下
：
    主  文
董獻聰共同販賣第二級毒品，處有期徒刑伍年肆月；未扣案犯罪
所得新臺幣壹萬元沒收，於全部或一部不能沒收或不宜執行沒收
時，追徵其價額。又犯藥事法第八十三條第一項之轉讓禁藥罪，
處有期徒刑肆月。
李瑋德共同販賣第二級毒品，處有期徒刑貳年貳月；扣案如附表
編號9所示之物沒收。
    事  實
一、董獻聰、李瑋德均明知甲基安非他命為毒品危害防制條例第
    2條第2項第2款所列之第二級毒品，依法不得持有及販賣，
    亦知悉甲基安非他命經行政院衛生署（現改制為衛生福利部
    ）明令公告禁止使用，而屬藥事法第22條第1項第1款所稱之
    禁藥，不得非法轉讓，竟分別為下列行為：
　㈠董獻聰、李瑋德共同基於販賣第二級毒品以營利之犯意聯絡
    ，於民國110年10月12日1時許，由李瑋德以附表編號9所示
    手機內之通訊軟體與郭吉政聯繫販賣毒品事宜，且就販賣重
    量不詳價值新臺幣（下同）1萬元之甲基安非他命達成合意
    後，李瑋德旋即將上情轉知董獻聰，由董獻聰在其與李瑋德
    位於高雄市○○區○○街0號之共同居處分裝重量不詳之甲基安
    非他命1包，復於同日2時57分許，李瑋德在高雄市○○區○○路
    000號統一超商外，將前揭不詳重量之甲基安非他命1包交予
    郭吉政，且收受由郭吉政交付之1萬元購毒價金，並於交易
    完成後返回上址居處將1萬元價金全數轉交董獻聰。
　㈡董獻聰基於轉讓禁藥之犯意，於110年11月9日10時前不久，
    在上址居處，無償轉讓重量不詳之禁藥甲基安非他命（下稱
    甲基安非他命，無證據證明轉讓數量已達淨重10公克以上）
    予李瑋德施用。嗣因員警於110年11月9日13時許前往上址搜
    索，並查扣如附表所示之物，始悉上情。
二、案經高雄市政府警察局岡山分局報告臺灣高雄地方檢察署檢
    察官偵查起訴。
    理  由
一、證據能力部分：
　　按被告以外之人於審判外之言詞或書面陳述，屬傳聞證據，
    原則上不得作為證據；惟按被告以外之人於審判外之陳述，
    雖不符刑事訴訟法第159條之1至第159條之4之規定，而經當
    事人於審判程序同意作為證據，法院審酌該言詞陳述或書面
    陳述作成時之情況，認為適當者，亦得為證據，刑事訴訟法
    第159條第1項、第159條之5第1項分別定有明文。查本判決
    所引用屬於傳聞證據之部分，均已依法踐行調查證據程序，
    且檢察官、被告董獻聰、李瑋德及其等之辯護人於本院準備
    程序時，均同意有證據能力（院卷第67頁），基於尊重當事
    人對於傳聞證據之處分權，及證據資料愈豐富愈有助於真實
    發現之理念，本院審酌該等證據作成時情況，並無違法取證
    之瑕疵，且無顯不可信之情形，以之作為證據應屬適當，自
    均有證據能力。另本判決所引用之非供述證據，與本案均有
    關連性，亦無證據證明係實施刑事訴訟程序之公務員以不法
    方式所取得，依刑事訴訟法第158條之4規定反面解釋，亦有
    證據能力。
二、認定事實所憑之證據及理由：
　㈠上揭事實，業據被告2人於警詢、偵查及審理中坦承不諱（警
    一卷第7至13、21至33頁、偵一卷第25至30頁、院卷第105、
    112頁），核與證人郭吉政於警詢、偵訊時之證詞大致相符
    （警一卷第61、67至73頁、偵一卷第17至19頁），並有監視
    錄影畫面截圖（警一卷第81至95頁）、高雄市政府警察局岡
    山分局（下稱岡山分局）壽天派出所搜索扣押筆錄、扣押物
    品目錄表、扣押物品收據（警二卷第43至57頁）、搜索現場
    及扣押物品照片（警二卷第59至67頁）、岡山分局111年度
    檢管字第289號、111年度安保字第87號扣押物品清單及照片
    （偵二卷第39至41、47至51、63、71頁）、本院111年度院
    總管字第576號扣押物品清單（院卷第53至57頁）、高雄市
    立凱旋醫院（下稱凱旋醫院）111年1月6日高市凱醫驗字第7
    0915號、110年11月22日高市凱醫驗字第70380號濫用藥物成
    品檢驗鑑定書（偵一卷第49、55至57頁）在卷可稽，且有扣
    案如附表所示之物可佐，足證被告2人前揭任意性自白與事
    實相符，堪可採信。
　㈡按販賣毒品係違法行為，非可公然為之，且有其獨特之販售
    通路及管道，復無一定之公定價格，容易增減分裝之份量，
    而每次買賣之價量，可能隨時依雙方關係深淺、資力、需求
    量及對行情之認知、毒品純度、來源是否充裕、查況鬆嚴、
    購買者被查獲時供述購買對象之可能風險評估等，而異其標
    準，非可一概而論，且販賣者從各種「價差」、「量差」或
    「純度」牟取利潤方式，亦有差異，然其所圖利益之非法販
    賣行為目的，則屬相同，並無二致。又販賣利得，除經行為
    人坦承，或其價量至臻明確，確實難以究其原委。然依一般
    民眾普遍認知，毒品價格非低、取得不易，且毒品之非法交
    易，向為政府查禁森嚴且重罰不寬貸，衡諸常情，倘非有利
    可圖，殊無必要甘冒持有毒品遭查獲、重罰之極大風險，平
    白義務為該買賣之工作。從而，舉凡有償交易，除足反證其
    確另基於某種非圖利本意之關係外，通常尚難因無法查悉其
    買進、賣出之價差，而諉無營利之意思，或阻卻販賣犯行之
    追訴。查被告2人共同販賣甲基安非他命予郭吉政，買賣價
    金如事實一、㈠所示而屬有償交易，且被告2人與郭吉政均非
    至親，如非有利可圖，自無甘冒觸犯刑罰之高度風險而交付
    第二級毒品予郭吉政之理，揆諸前揭說明，應可認被告2人
    就事實一、㈠部分主觀上確有販賣甲基安非他命以營利之犯
    意甚明。綜上所述，本案事證明確，被告2人上開犯行洵堪
    認定，應依法論科。
三、論罪科刑：
　㈠應適用之法律
　　核被告2人就事實一、㈠所為，均係犯毒品危害防制條例第4
    條第2項之販賣第二級毒品罪；被告董獻聰就事實一、㈡所為
    ，則係犯藥事法第83條第1項之轉讓禁藥罪。被告2人販賣前
    持有毒品之低度行為，為其後販賣之高度行為所吸收，而被
    告董獻聰轉讓前持有甲基安非他命之低度行為，為其後轉讓
    之高度行為所吸收，且其轉讓行為又因法條競合僅論以轉讓
    禁藥罪，故被告2人於販賣或轉讓前持有甲基安非他命之行
    為，均不另論罪。又被告2人就事實一、㈠所示犯行，有犯意
    聯絡及行為分擔，應論以共同正犯。另被告董獻聰就事實一
    、㈠、㈡所示犯行，犯意各別，行為互殊，應分論併罰。
　㈡刑之減輕事由之說明
　⒈關於毒品危害防制條例第17條第2項部分
　　按行為人轉讓同屬禁藥之第二級毒品甲基安非他命（未達法
    定應加重其刑之一定數量）予成年人（非孕婦），依重法優
    於輕法之原則，擇較重之藥事法第83條第1項轉讓禁藥罪論
    處，如行為人於偵查及歷次審判中均自白，仍有毒品危害防
    制條例第17條第2項規定自白減輕其刑之適用。但就量刑而
    言，在重法之法定最輕本刑較輕法之法定最輕本刑為輕時，
    如仍得在重法之最輕本刑以上、輕法之最輕本刑之下，量定
    其宣告刑，即有重法輕罰之不合理現象。因此，在別無其他
    減輕其刑事由時，量刑不宜低於輕法即毒品危害防制條例第
    8條第2項所規定之最低法定刑，以免科刑偏失，始符衡平（
    最高法院109年度台上字第4243號刑事判決意旨參照）。查
    被告董獻聰對事實一、㈠、㈡所示犯行及被告李瑋德對事實一
    、㈠所示販賣第二級毒品犯行，於偵查及審判中均坦承不諱
    ，已如前述，符合毒品危害防制條例第17條第2項之減輕要
    件，均應減輕其刑。
　⒉關於毒品危害防制條例第17條第1項部分
　　次按，犯毒品危害防制條例第4條至第8條、第10條或第11條
    之罪，供出毒品來源，因而查獲其他正犯或共犯者，減輕或
    免除其刑，毒品危害防制條例第17條第1項亦有明定。查證
    人郭吉政於警詢、偵查時僅證稱係向被告李瑋德購得甲基安
    非他命等語（警一卷第69至71頁、偵一卷第17至19頁），並
    未指證被告董獻聰有參與販賣甲基安非他命之情，承辦員警
    係因被告李瑋德於110年11月10日11時36分許警詢時證述其
    與被告董獻聰有共同販賣甲基安非他命予郭吉政等節（警一
    卷第10至11頁），方知被告董獻聰亦有參與事實一、㈠所示
    犯行，此觀員警係以被告李瑋德上揭警詢筆錄為據，詢問被
    告董獻聰有無於事實一、㈠所示時、地共同販賣甲基安非他
    命予郭吉政乙情即可明瞭（警一卷第32頁），是以，客觀上
    並無證據證明本案員警於詢問被告李瑋德前，已查知其於事
    實一、㈠所交付毒品之來源為被告董獻聰，故被告李瑋德之
    供述應係警方因而查獲被告董獻聰販賣甲基安非他命之原因
    ，及兩者間有相當因果關係一情應可認定，故被告李瑋德就
    其所涉之事實一、㈠所示犯行，自應依毒品危害防制條例第1
    7條第1項規定減輕其刑。
　⒊關於刑法第59條部分
　　再按犯罪之情狀顯可憫恕，認科以最低度刑仍嫌過重者，固
    得依據刑法第59條規定酌量減輕其刑。惟條文所謂犯罪情狀
    ，必須有特殊之環境及原因，在客觀上顯然足以引起一般同
    情，認為縱予宣告法定最低刑度猶嫌過重；而所謂犯罪情狀
    顯可憫恕，係指裁判者審酌刑法第57條各款所列事項，以行
    為人之責任為基礎之一切情狀，予以全盤考量後，認已達顯
    可憫恕之程度，始有其適用。又此所謂法定最低度刑，在遇
    有其他法定減輕其刑之事由者，則是指適用該法定減輕其刑
    事由後之最低刑度而言。查被告董獻聰之辯護人雖主張被告
    董獻聰非以販毒為生，係因被告李瑋德之網友有購毒需求，
    方同意販售甲基安非他命，且被告董獻聰並無前科，販賣之
    對象又僅1人，犯罪情節顯與大盤毒梟有異，請求就事實一
    、㈠部分依刑法第59條酌減其刑等語（院卷114至115頁）。
    惟被告董獻聰係智識成熟之成年人，並有相當之社會生活經
    驗，對毒品除嚴重戕害施用者之身心健康外，更常因施用者
    為求取購買毒品所需之資金而衍生諸多家庭、社會問題乙情
    ，已難諉為不知，卻仍無視毒品對整體國力之嚴重影響，販
    賣第二級毒品予他人，助長毒品流竄，對社會治安及國人身
    心之戕害匪淺，難認被告董獻聰係出於何種特殊原因與環境
    方為事實一、㈠所示犯行，況該次犯行之販毒價金為1萬元，
    數額非低，並均為被告董獻聰所收取（院卷第68頁），而其
    所犯該次犯行，並可依毒品危害防制條例第17條第2項規定
    減輕其刑業如前述，是被告董獻聰就此部分犯行亦無情輕法
    重，堪以憫恕之情事，故被告董獻聰之辯護人前揭所辯，本
    院礙難憑採。
　⒋被告李瑋德所為事實一、㈠所示犯行，既有前揭多種刑之減輕
    事由，自應依法遞減其刑。　
　㈢量刑審酌
　　本院審酌被告2人明知甲基安非他命屬戕害他人身心之毒品
    及禁藥，竟無視國家之禁令，販售甲基安非他命圖利或無償
    轉讓予他人施用，所為已然助長毒品氾濫風氣，並對社會治
    安造成相當危害，本應予相當之刑事非難。惟念被告2人犯
    後均始終坦承犯行，態度尚可，且販賣或轉讓之對象非眾，
    價格及數量亦非極鉅，而與毒品大盤或毒梟有異。再兼衡被
    告2人各自犯罪之動機、手段，並考量被告董獻聰自陳大學
    畢業之智識程度，經營手機維修業，每月淨收入約4萬元，
    未婚無子女，無須扶養他人，而被告李瑋德自稱高職畢業之
    教育程度，無業無收入，未婚無子女，無須扶養他人之家庭
    經濟狀況等一切情狀（院卷第113頁），分別量處如主文所
    示之刑，以資懲儆。另被告李瑋德之辯護人雖請求給予被告
    李瑋德緩刑，然本院對被告李瑋德所宣告之刑已逾2年，顯
    不符合刑法第74條第1項之緩刑要件，是被告李瑋德之辯護
    人此部分主張，亦難憑採。
四、沒收部分：
　　扣案如附表編號9所示手機，為被告李瑋德用以與郭吉政聯
    繫販毒事宜之工具，業經被告李瑋德於準備程序中供承甚明
    （院卷第68頁），應依毒品危害防制條例第19條第1項規定
    ，附隨於被告李瑋德所犯罪刑項下宣告沒收。又被告李瑋德
    已將事實一、㈠所示1萬元販毒價金轉交被告董獻聰，此據被
    告董獻聰自承在卷（院卷第68頁），此部分犯罪所得既未扣
    案，應依刑法第38條之1第1項前段、第3項規定，附隨於被
    告董獻聰該次罪刑項下宣告沒收，並於全部或一部不能沒收
    或不宜執行沒收時，追徵其價額；而前揭犯罪所得既已不在
    被告李瑋德管領支配中，爰不對被告李瑋德宣告沒收或追徵
    。至如附表編號1、2所示扣案物品，經送凱旋醫院鑑定後，
    雖分別檢出甲基安非他命、對位乙醯氨基酚（非屬列管毒品
    或管制藥品）成分等節，有凱旋醫院111年1月6日高市凱醫
    驗字第70915號濫用藥物成品檢驗鑑定書可佐（偵一卷第49
    頁），惟被告董獻聰於準備程序時供陳：前揭扣案物品都是
    我自己施用的等語（院卷第68頁），足見前揭扣案物品與被
    告董獻聰本案犯行並無關聯，且公訴意旨亦未請求就附表編
    號1、2所示物品宣告沒收或銷燬，是本院無從對之宣告沒收
    或銷燬。而附表編號3至8、10所示物品，均非本案之犯罪工
    具，業經被告2人於準備程序中供述甚詳（院卷第68頁）；
    且卷內復無證據證明附表編號11所示機車，對被告李瑋德就
    事實一、㈠所示犯行有何直接促成、推進犯行實現或減少犯
    罪阻礙之效果，難認該等物品與本案有何關聯，亦均不予宣
    告沒收，併此指明。
據上論斷，應依刑事訴訟法第299條第1項前段，毒品危害防制條
例第4條第2項、第17條第1項、第2項、第19條第1項，藥事法第8
3條第1項，刑法第11條、第28條、第38條之1第1項前段、第3項
，判決如主文。
本案經檢察官杜妍慧提起公訴，檢察官陳俊秀到庭執行職務。
中　　華　　民　　國　　111 　年　　8 　　月　　26　　日
                  刑事第八庭  審判長法  官  林英奇

                                    法  官  陳鑕靂

                                    法  官  黃傳堯
以上正本證明與原本無異。
如不服本判決應於收受判決後20日內向本院提出上訴書狀，並應
敘述具體理由。其未敘述上訴理由者，應於上訴期間屆滿後20日
內向本院補提理由書(均須按他造當事人之人數附繕本)「切勿逕
送上級法院」。
中　　華　　民　　國　　111 　年　　8 　　月　　26　　日
                                    書記官  黃振羽
附錄本判決論罪科刑法條：
毒品危害防制條例第4條第2項
製造、運輸、販賣第二級毒品者，處無期徒刑或10年以上有期徒
刑，得併科新臺幣1千5百萬元以下罰金。
藥事法第83條第1項
明知為偽藥或禁藥，而販賣、供應、調劑、運送、寄藏、牙保、
轉讓或意圖販賣而陳列者，處7年以下有期徒刑，得併科新臺幣5
千萬元以下罰金。
附表：
被告董獻聰遭查扣物品   編號 扣案物名稱 數量╱重量 1 甲基安非他命 白色結晶1包，檢出甲基安非他命成分，驗後淨重3.199公克。 2 不明藥丸 深紅色錠劑34顆，抽驗1顆，檢出對位乙醯氨基酚（非屬列管毒品或管制藥品）成分，驗後淨重合計20.235公克。 3 吸食器 1組 4 針筒（已使用） 2支 5 電子磅秤 1臺 6 IPHONE手機 1支（含門號：0000000000號SIM卡1張；IMEI：000000000000000） 7 SONY手機 1支（IMEI：000000000000000、000000000000000） 8 空夾鏈袋 1包 被告李瑋德遭查扣物品   編號 扣案物名稱 數量╱重量 9 OPPO手機 1支（含門號：0000000000號SIM卡1張；IMEI：000000000000000、000000000000000） 10 IPHONE手機 1支（IMEI：00000000000000） 11 普通重型機車 1輛（車牌號碼：000-0000號）